【裁判字號】    98,易,724
【裁判日期】    980731
【裁判案由】    電子遊戲場業管理條例
【裁判全文】
臺灣高雄地方法院刑事判決               98年度易字第724號
公  訴  人  臺灣高雄地方法院檢察署檢察官
被      告  乙○○
            甲○○
上列被告等因電子遊戲場業管理條例案件，經檢察官聲請簡易判
決處刑（97年度偵字第15512 號），本院認不應逕以簡易判決處
刑，改依通常程序審理，並判決如下：
    主  文
乙○○違反未依電子遊戲場業管理條例規定辦理營利事業登記者
，不得經營電子遊戲場業之規定，處拘役拾日，如易科罰金，
以新台幣壹仟元折算壹日。扣案之電子遊戲機具夾娃娃機柒台（
含機台內機器手臂及IC板柒片）、現金新台幣伍仟陸佰伍拾元（
拾元硬幣伍佰陸拾伍枚），均沒收。
甲○○幫助違反未依電子遊戲場業管理條例規定辦理營利事業登
記者，不得經營電子遊戲場業之規定，處拘役貳拾伍日，如易科
罰金，以新台幣壹仟元折算壹日。
    事  實
一、甲○○係址設高雄市前金區○○○路104 號「BAT 超商」之
    負責人，其與乙○○2 人均明知未依電子遊戲場業管理條例
    規定辦理電子遊戲場營利事業登記者，不得經營電子遊戲場
    ，乙○○竟基於經營電子遊戲場之犯意，甲○○則基於幫助
    經營電子遊戲場之犯意，由乙○○自民國97年3 月間某日起
    未依規定辦理營利事業登記，以每月新台幣4000元代價，向
    甲○○租用址「BAT 超商」店之一角落，擺設可產生聲光影
    像、圖案、動作之電子遊戲機具「夾娃娃機」7 台供不特定
    人投幣把玩娛樂。嗣於97年4 月10日20時40分許，警方前往
    上址「BAT 超商」臨檢而查獲，當場並扣得夾娃娃機7 台（
    含機台內機器手臂及IC板7 片）、現金新台幣5650元（10
    元硬幣565 枚）。
二、案經高雄市政府警察局新興分局移送台灣高雄地方法院檢察
    署檢察官偵查後聲請簡易判決處刑。
    理  由
一、訊之被告乙○○對於在上開時地擺設上開機台供不特定人把
    玩一事，及被告甲○○對於在上開時地提供場地予被告乙○
    ○擺放上開機台一事，固不諱言，惟均矢口否認有何違反電
    子遊戲場業管理條例之犯行，被告乙○○辯稱：上開伊所擺
    放而被查獲之機台是選物販賣機，並非電子遊戲機台云云；
    被告甲○○則辯稱：伊係將超商之一部分場地租予乙○○使
    用，並未未與乙○○共同擺放上開機台云云。經查：（一）
    經濟部評鑑非屬電子遊戲機之「選物販賣機2 代」，係指該
    機具係提供消費者自助選取物品之方式來販賣各式糖果、玩
    具、娃娃及禮品等，消費者能選擇自己喜歡之產品，且產品
    全部透明化陳列展示，採用「對等價格」取物方式，消費者
    操作機具時，僅須選擇產品標示金額購買，然後啟動機器進
    行選物，且一定選到商品方停止，如未取得商品，消費者應
    可繼續操作機具，直到商品取出為止，無庸再次投幣；亦即
    該機台僅提供自助選物販賣之用，亦無關乎消費者之操作技
    術，始足當之，然本件上開所查獲之夾娃娃機內所擺放之小
    型娃娃、錶架等貼有號碼標籤商品市價，均遠低於1990元之
    價格，而夾中上開機台內貼有號碼標籤之小型娃娃及錶架等
    產品後，雖可憑其上之號碼標籤向被告乙○○兌換同號碼標
    籤之大型禮品，惟該些大型禮品根本未擺放於機台內供消費
    者操作機器夾取，顯然並非透明化陳列展示，實與選物販賣
    機之選物原理（如自動販賣機功能）不符，且消費者係投入
    10 元 硬幣即得操控機器手臂取物，一次抓舉不中，並不保
    證消費者能夾取得商品，若消費者一次無法夾取又不繼續投
    幣，消費者自行離去，遊戲即告結束，此業據據被告乙○○
    於偵查及本院於偵查中供述甚詳；是本件扣案機具，對於無
    法一次操作機器手臂夾取物品之消費者，或對於不願以相當
    價格取得商品，而僅願以低於物品價值之金額花費來操作機
    具、夾取該商品之消費者而言，本件扣案機具仍須依賴消費
    者操作機具之技術熟練度及射倖性始得獲得商品，是以被告
    乙○○所擺設機具顯與前揭說明之單純「選物販賣機2 代」
    定義與性質有所不符，並非經濟部所評鑑認定之「選物販賣
    機2代 」；綜上，被告乙○○上開為警查獲之機台應屬電子
    遊戲場業管理條例第4 條第1 項認定之電子遊戲機無訛；此
    外，復有扣案之機台7 台（含IC板7 片）、10元硬幣565 枚
    及高雄市政府警察局新興分局扣押筆錄、扣押物品目錄表、
    執行臨檢現場檢查紀錄、代保管收據各1 份、現場蒐證照片
    22張等資料在卷可資佐證；被告乙○○所辯顯係卸責之詞，
    不足採信。（二）被告甲○○亦於本院審理中自承：伊出租
    場地予被告乙○○，被告乙○○有告知要擺設機台，伊亦知
    機台如何玩等語，且其出租其所經營之超商之一部分場地予
    被告乙○○，對於被告乙○○上開未依規定辦理營利事業登
    記而經營電子遊戲場業之行為自難諉為不知，其仍租用場地
    予被告乙○○，自有幫助之犯意。從而，罪證明確，被告2
    人上開犯行堪以認定。
二、核被告乙○○所為，係違反電子遊戲場業管理條例第15條之
    規定而犯同條例第22條之罪。又按刑法上之幫助犯，係對於
    犯罪與正犯有共同之認識，而以幫助之意思，對於正犯資以
    助力，而未參與實施犯罪之行為者而言，故如未參與實施犯
    罪構成要件之行為，且係出於幫助之意思提供助力，即屬幫
    助犯，而非共同正犯，是被告甲○○單純提供場地予被告乙
    ○○擺放上開機台，並不等同於共同從事擺放機台之行為，
    且亦無證據證明被告甲○○有參與共同被告乙○○所犯之罪
    之構成要件行為，是核之上開說明，其係犯幫助犯電子遊戲
    場業管理條例第22條之罪。檢察官認被告甲○○與共同被告
    乙○○為共同正犯，尚有未恰，惟此僅係行為態樣之區分，
    本院自無庸變更起訴法條（最高法院96年度台上字第2061號
    判決參照）。又被告甲○○係幫助犯，依刑法第30條第2項
    之規定減輕其刑。審酌被告乙○○擺設電子遊戲機台7 台尚
    非眾多，被告甲○○租用場地予被告乙○○擺設上開機台，
    情節均非重大，惟犯後未能坦認犯行，態度尚難謂佳，被告
    乙○○未有犯罪之前科，有臺灣高等法院被告前案紀錄表可
    參，平日素行尚佳及其他等一切情狀，分別量處如主文所示
    之刑；並衡酌其等學歷、家庭經濟狀況等，分別諭知如主文
    所示之易科罰金折算標準。扣案之電子遊戲機7 台（含機台
    內機器手臂及娃娃機台之IC板7 片），係被告乙○○所有，
    供犯罪所用之物，10元硬幣565 枚，係被告乙○○所有，因
    犯罪所得之物，均應依刑法第38條第1 項第2 款、第3 款規
    定宣告沒收。
據上論斷，應依刑事訴訟法第452 條、第299 條第1 項前段，電
子遊戲場業管理條例第15條、第22條、第30條，刑法第11條前段
、第41條第1 項前段、第38條第1 項第2 款、第3 款，判決如主
文。
中    華    民    國    98    年    7    月    31     日
                  刑事第七庭    法  官  林俊寬
以上正本證明與原本無異。
如不服本判決應於收受送達後10日內向本院提出上訴書狀，並應
敘述具體理由；如未敘述上訴理由者，應於上訴期間屆滿後20日
內向本院補提理由書（均須按他造當事人之人數附繕本）「切勿
逕送上級法院」。
中    華    民    國    98    年    7    月    31     日
                                書記官  林香如
附錄法條：
電子遊戲場業管理條例第15條
未依本條例規定辦理營利事業登記者，不得經營電子遊戲場業。
電子遊戲場業管理條例第22條
違反第 15 條規定者，處行為人 1 年以下有期徒刑、拘役或科或
併科新台幣 50 萬元以上 250 萬元以下罰金。


司法院資訊處製作；財團法人民間司法改革基金會備份。
